臺灣臺南地方法院刑事判決　　　　　　　 96年度訴字第207號
公　訴　人　臺灣臺南地方法院檢察署檢察官
被　　　告　甲○○
　　　　　　　　　　現於臺灣臺南監獄台南分監（另案執行中
　　　　　　　　　　　）
指定辯護人　余訓格　本院公設辯護人
上列被告因違反毒品危害防制條例案件，經檢察官提起公訴（95
年度營偵字第1529號），本院判決如下：
    主  文
甲○○共同販賣第一級毒品，累犯，處無期徒刑；褫奪公權終身
；販賣毒品所得新臺幣貳仟伍佰元沒收之，如全部或一部不能沒
收時，以其財產抵償之，扣案如附表所載之第一級毒品海洛因沒
收銷燬之。扣案行動電話一支0000000000號沒收。
    事  實
壹、甲○○之前科紀錄：
    甲○○前因違反毒品危害防制條例案件（施用第一級毒品罪
    ），經法院以94年度訴字第215號判決判處有期徒刑6月確定
    ，於民國94年12月8日易科罰金執行完畢。
貳、詎甲○○於前開有期徒刑執行完畢後五年內，仍不知悔改，
    基於單一犯意，於下列時、地持續販賣第一級毒品海洛因：
  一甲○○於95年11月19日前3、4天，意圖營利，在臺南縣新營
    市○○路某公園內，各以每包新臺幣（下同）1000元之價格
    ，分別出售第一級毒品海洛因予丙○○二次。
  二甲○○與綽號年籍不詳之成年男子「彰仔」（由臺灣臺南地
    方法院檢察署檢察官另案偵辦）基於販賣第一級毒品海洛因
    之犯意聯絡，由「彰仔」以行動電話0000000000號為聯絡工
    具，嗣接獲購毒者之電話後，「彰仔」再以上開電話與甲○○所使用之0000000000號行動電話聯絡，告以交易時間、地
    點，由甲○○負責交付毒品並收取款項。「彰仔」於95 年
    11月19日接獲購毒者丁○○電話後，即以上開電話聯絡甲○○，甲○○則於同日下午4時5分許，在臺南縣新營市○○路
    新民國民小學附近，以500元之代價，將第一級毒品海洛因
    賣予丁○○，為埋伏現場之臺南縣警察局新營分局警員許振
    坤當場見聞。嗣警待毒品交易完成後，即向前逮捕丁○○，
    並自其身上扣得甫購自甲○○之附表編號1所示第一級毒品
    海洛因一包（扣於丁○○施用毒品案）。
  三嗣經警委請丁○○以電話聯絡甲○○佯裝欲購買第一級毒品
    海洛因，甲○○依約於當日下午4時40分許，至臺南縣新營
    市○○路1段60號前，當場為警逮捕，並扣得上開賣毒所得
    500元及附表編號2第一級毒品海洛因3包（扣於本院95年度
    訴字第1085號案件）。後因丙○○於當日下午6時20分許以
    其0000000000號撥打甲○○上開電話，經警佯為甲○○與丙○○約於當日下午7時許，在臺南縣新營市○○路圓環八方
    雲集鍋貼店前見面，而將丙○○帶回警局而查獲上情。
參、案經臺南縣警察局新營分局報告臺灣臺南地方法院檢察署檢
    察官偵查起訴。
    理  由
壹、程序事項：
  一關於各項證據方法證據能力之有無，詳如本院96年5月17日
    裁定。
  二本院認為被告於95年11月19日下午6時10分許至9時10分、及
    晚上10時5分起至10時40分在臺南縣警察局新營分局中山路
    派出所之警詢筆錄均無證據能力，不得作為本案認定事之基
    礎，理由如下：
    (一)法律規定及判決先例：
      1.被告之自白，雖為證據之一種，但依刑事訴訟法第一百
        五十六條第一項規定，被告之自白，須非出於強暴、脅
        迫、利誘、詐欺、疲勞訊問、違法羈押或其他不正之方
        法，且與事實相符者，始得為證據。依同條第二項規定
        ，被告之自白，不得作為有罪判決之唯一證據，仍應調
        查其他必要之證據，以察其是否與事實相符。其第三項
        規定被告陳述其自白係出於不正之方法者，應先於其他
        事證而為調查。其立法意旨，乃欲以補強證據擔保自白
        之真實性，亦即以補強證據之存在，藉之限制自白在證
        據上之價值，防止偏重自白，發生誤判之危險。依上開
        規定，被告任意性之自白始有證據能力，法院才能採為
        認定犯罪事實之裁判基礎，在自白是否出於任意性有疑
        義時，應先對自白之任意性為調查。而決定自白是否出
        於任意性，應就客觀之訊問方法及被告主觀之自由意思
        ，綜合全部事實而為具體之判斷。最高法院96年度台上
        字第3102號判決可資參酌。
      2.被告之自白，雖為證據之一種，但依刑事訴訟法第一百
        五十六條第一項規定，被告之自白，須非出於強暴、脅
        迫、利誘、詐欺、疲勞訊問、違法羈押或其他不正之方
        法，且與事實相符者，始得為證據。依同條第二項規定
        ，被告之自白，不得作為有罪判決之唯一證據，仍應調
        查其他必要之證據，以察其是否與事實相符。其第三項
        規定被告陳述其自白係出於不正之方法者，應先於其他
        事證而為調查。其立法意旨，乃欲以補強證據擔保自白
        之真實性，亦即以補強證據之存在，藉之限制自白在證
        據上之價值，防止偏重自白，發生誤判之危險。依上開
        規定，被告任意性之自白始有證據能力，法院才能採為
        認定犯罪事實之裁判基礎，在自白是否出於任意性有疑
        義時，應先對自白之任意性為調查。而決定自白是否出
        於任意性，應就客觀之訊問方法及被告主觀之自由意思
        ，綜合全部事實而為具體之判斷。……（二）按刑事訴
        訟法第一百五十八條之四規定：除法律另有規定外，實
        施刑事訴訟程序之公務員因違背法定程序取得之證據，
        其有無證據能力之認定，應審酌人權保障及公共利益之
        均衡維護。因此，實施刑事訴訟程序之公務員因違背法
        定程序取得之證據，其證據能力之認定，如法律另有規
        定，即應依其規定，必法律未另有規定，始應審酌人權
        保障及公共利益之均衡維護認定之。又被告之自白，非
        出於強暴、脅迫、利誘、詐欺、疲勞訊問、違法羈押或
        其他不正之方法，且與事實相符者，方得採為證據，此
        觀刑事訴訟法第一百五十六條第一項之規定自明。故該
        項自白，如係出於上列之不正方法，即無論其是否與事
        實相符，根本上已失其證據能力，不得採為判斷事實之
        證據資料。而此項規定乃屬上述法條所稱之「法律另有
        規定」。最高法院96年度台上字第3102號判決要旨亦可
        參佐。
    (二)本院依辯護人之聲請當庭勘驗被告於上開臺南縣警察局新
      營分局中山路派出所警詢偵訊過程內容，除警詢筆錄所載
      外，尚有如下未記載於筆錄內之對話內容：
      1.錄音帶第一捲正面約第8分鐘：
        警員：因何來警局製作筆錄？有無拿毒品予阿宗？
        被告：（否認犯罪）
      2.錄音帶第一捲約第16分鐘：
        警員：是否樹仔出事後你再接？
        被告：樹仔不認識。
      3.錄音帶第一捲約第20分鐘：
        警員：一天幫他賣幾包？
        被告：沒賣。
        警員：警察、檢察官都不是傻瓜。
      4.錄音帶第一捲約第22分鐘：
        警員：你是否幫和仔賣毒品？
        被告：我沒有賣，我只是替他拿過一次。
        警員：我不是說你賣，我是要問你是否有幫和仔賣？
        被告：沒有。到時候他們都說我。
        警員：現在先「ㄊㄠ、」（台語），我是要幫你，你是
              幫人轉，人沒差，人家東西給你，你是被受僱而
              已．．．
        警員：我要的不是你，我是要幫你，你有無拿到錢？
        被告：沒有。
        警員：對啊！
      5.錄音帶第一捲約第24分鐘起：
        警員：你要拼硬的就來．．．，是不是要和我拼10年，
              要擔來擔。
      6.錄音帶第一捲約第27分鐘起：
        警員：藥從那裡來，總是要交代．．
        警員：我沒有叫你擔．．
      7.錄音帶第一捲第28分鐘起：
        被告：檢察官會如何起訴？
        警員：轉讓，還是販賣，你要擔一擔。．．．你要擔一
              擔好了，我有能力辦販賣 。
        另一位警員：真的要幫你，現在外面三、四個等著指認
        被告：好了．．．，我知道。
    (三)查被告經司法警察於上開時、地逮捕，訊問完畢後，即由
      司法警察以其違反毒品危害防制條例第四條第一項販賣第
      一級毒品海洛因之現行犯移送至臺灣臺南地方法院檢察署
      一節，有臺南縣警察局新營分局95年11月20日南縣營偵字
      第0951001258號刑事案件報告書一紙（見偵查卷頁一）在
      卷為憑，足認司法警察依當日偵查結果，綜合判斷後認被
      告涉有販賣第一級毒品海洛因之嫌疑，要無疑義。次查，
      參諸上開勘驗警詢偵訊錄音帶內容並比對警詢筆錄內容可
      知，司法警察無論就其訊問被告實質內容、筆錄所載內容
      ，均係關於被告有無利用行動電話聯絡購毒者、交付毒品
      之時間、地點及收取之販毒款項等販賣毒品罪之重要構成
      要件行為，反而無涉無償轉讓毒品之構成要件行為。再者
      ，司法警察亦於當日分別訊問向被告購買毒品之相關證人
      丁○○、丙○○，交付毒品過程、款項，證人並指認被告
      即係販賣毒品之人，足認司法警察於調查過程中，自始即
      係以被告涉有販賣第一級毒品海洛因之重罪嫌疑為偵查之
      核心目的，要可認定。惟本案司法警察既欲偵查被告是否
      涉有販賣毒品之重罪嫌疑，竟於訊問被告之過程中，一再
      告以被告若經警以販賣毒品罪調查，將面臨有期徒刑十年
      以上之罪刑，並告以欲幫被告，允以如果坦承將改以轉讓
      毒品較輕罪嫌移送云云，以致被告最後以「好了．．，我
      知道」答應認罪，進而和盤托出販賣毒品之過程，自白犯
      罪，惟司法警察調查之終局結果，係將被告以販賣第一級
      毒品海洛因罪嫌移送檢察官偵訊，足認司法警察訊問過程
      中，確有以威脅、利誘、詐欺等不正方法訊問被告之情形
      ，要可認定。揆諸上開判決先例，司法警察之訊問過程即
      難謂適法，從而，上開違法訊問而取得之中山路派出所警
      詢筆錄自無證據能力，要不得採為認定事實之基礎。
  三查本件被告於95年11月19日下午4時40分許販賣第一級毒品
    海洛因予丁○○部分，係證人丁○○經警逮捕後配合警察機
    關於當日佯向被告購毒予以誘捕而查獲，此採取誘捕之偵查
    方式所取得之相關證據資料，是否得以使用，乃涉及「證據
    禁止」中證據取得之禁止及證據使用之禁止之問題，茲先說
    明如下：
    (一)所謂誘捕偵查，於現今美、德國等法治先進國家中，實務
      上認係擔負犯罪取締工作之偵查機關本身或遵照偵查機關
      指示者，誘發他人犯罪，而於其實施犯罪時加以逮捕，並
      進而追訴、處罰之偵查方法，其類型大別有二：一是「機
      會提供型」，二是「犯意誘發型」。
      1.「機會提供型」，即對原本潛藏犯意者，強化其犯意或
        提供機會使其實施犯罪。例如某警察因查獲施用安非他
        命之某甲後，經由某甲的供述得知某乙是毒品來源，而
        某乙似亦有販賣毒品之合理懷疑，於是商由某甲相約某
        乙於車站候車處交易毒品，正值交貨之時，某乙當場為
        埋伏之警員逮捕。在此例中，販毒者乙本身早具有販毒
        之「已有之犯罪傾向」性格，偵查人員僅在提供被告犯
        罪「機會」而已，誘捕行為本身並未挑起乙之犯意，此
        時，偵查人員所使用之前開方法基本上並未使用強制力
        ，亦無侵犯到他人意思決定之自由，在符合比例原下仍
        可將之列為任意偵查之一環看待，以平衡刑事訴訟制度
        中追求人權保障及維護治安之緊張關係。
      2.「犯意誘發型」，即對本無犯意存在之他人，誘其犯罪
        。例如某偵查人員進入醫院，設法與正在接受治療之麻
        藥濫用者成為好朋友後，該偵查人員便極力表示欲無償
        轉讓麻藥予該名麻藥濫用者，並在麻藥濫用者接受後，
        將之逮捕。
      3.目前美國實務認為，在誘捕偵查中，偵查人員之行為若
        未違反普通正義觀念以及有害於正當法律程序所建立之
        基本的公正性 (fundamental fairness)，亦即偵查人
        員絲毫無侵害被告受憲法上所保障之任何權利，則不得
        以誘捕抗辯排除偵查人員因此所取得之證據資料。故在
        前開二種類型中，原則上承認「機會提供型」的證據取
        得之適法性。蓋被告此時自始便存在「已有的犯罪傾向
        」性格，誘捕行為與被告犯罪行為間僅在於機會提供之
        點上有所關聯，而不得被認為係「陷阱」。但對「犯意
        誘發型」，則認被告原本並未具有犯意，應認係「欠缺
        謹慎的無辜者」 (unwary innocent)，且此時有侵害害
        法保障被告人權之虞，自應認為違反正當法律程序而排
        除因此所取得之證據資料。
    (二)按所謂「陷害教唆」，係指行為人原不具犯罪之故意，純
      因司法警察之設計教唆，始萌生犯意，而實施犯罪構成要
      件之行為而言。因係以引誘或教唆犯罪之不正當手段，使
      原無犯罪故意之人萌生犯意而實施犯罪行為，再蒐集犯罪
      證據，而予以逮捕偵辦，手段顯然違反憲法對於基本人權
      之保障，且已逾越偵查犯罪之必要程度，對於公共利益之
      維護並無意義，因此所取得之證據資料，應不具有證據能
      力。至於刑事偵查技術上所謂之「釣魚」即誘捕偵查，則
      指對於原已犯罪或具有犯罪故意之人，以設計引誘之方式
      ，使其暴露犯罪事證，而加以逮捕或偵辦者而言，核與上
      開陷害教唆即有本質上之不同。「釣魚」純屬偵查犯罪技
      巧之範疇，並未違反憲法對於基本人權之保障，且於公共
      利益之維護有其必要性存在，故依「釣魚」方式所蒐集之
      證據資料，自有證據能力。最高法院96年度台上1992判決
      要旨可資參酌。
    (三)經查，本件係司法警察機關先於95年11月19日下午4時5分
      許即查獲證人丁○○持有第一級毒品海洛因係購自被告後
      ，丁○○配合司法警察辦案，而以電話佯向被告購買第一
      級毒品海洛因，被告依約前往而於下午4時40分許攜持海
      洛因出面欲交貨而被查獲，準此，參酌前揭說明可知，本
      件司法警察僅係提供被告犯罪機會，屬於第一種「機會提
      供型」即我國實務所稱之誘捕偵查，而非陷害教唆，亦即
      被告原本即具有販賣海洛因之犯意，誘捕行為本身並未侵
      害被告受憲法所保障之任何權利，故警員藉由丁○○向被
      告要約購買毒品之誘捕行為其過程並無違法之處，亦未逾
      越比例原則侵犯其基本權，故本案司法警察以誘捕行為所
      取得之證據資料，自得資為本院裁判之依憑，具有證據能
      力，要無疑問。
貳、被告辯解及辯護人之辯護意旨：
  一被告辯解：
    訊據被告甲○○固不否認曾收受丙○○交付1000元並交付一
    包第一級毒品海洛因予丙○○，及95年11月19日交付毒品海
    洛因予丁○○，並於95年11月19日下午經警逮捕時扣得第一
    級毒品海洛因3包及500元之事實，惟矢口否認有何販賣第一
    級毒品海洛因之犯行，辯稱：未使用0000000000號行動電話
    ，交予丁○○之毒品海洛因是「彰仔」交待轉交的，並未與
    「彰仔」共同販賣毒品海洛因予丁○○；其與丙○○二人各
    出資1000元合買第一級毒品海洛因，並未販賣毒品海洛因，
    扣案之海洛因是自己要施用，扣案款項並非販毒所得云云。
  二辯護意旨則以：
    被告並未與「彰仔」共同販賣第一級毒品海洛因予丁○○，
    亦未販賣毒品予丙○○等語。
參、本院認定事實所憑之證據：
  一查丙○○於95年11月19日以其所有之行動電話0000000000號
    聯絡被告所使用之0000000000號行動電話，經警佯為被告代
    為接聽，與之相約見面後，將其帶回警局，丙○○即向警供
    稱其自95年8月21日起至95年11月18日止，施用第一級毒品
    海洛因，並於95年11月19日經警逮捕3、4天前，利用上開電
    話聯絡被告後，相約在臺南縣新營市○○路上公園內，各以
    每包1000元之代價，向被告購買第一級毒品海洛因二次，並
    於警局中當場指認被告即是販賣毒品者之事實，業據證人丙○○於警詢及檢察官偵查時具結證述綦詳（見警卷頁30至38
    ，偵查卷頁43至45），互核相符。又證人丙○○於95年11月
    19日下午6時19分，21分、22分確有以其所有之0000000000
    號撥打被告所使用之0000000000號行動電話，有0000000000
    之雙向通聯紀錄一份在卷為憑（見偵查卷頁70至71）。此外
    ，證人丙○○於89年間即因施用第一級毒品，經法院裁定送
    強制戒治，於89年10月31日強制戒治期滿，亦有全國施用毒
    品案件紀錄表1份為憑（見偵查卷頁54）；此外，證人丙○○於95年11月19日經警查獲，採尿送驗後，其尿液確呈嗎啡
    陽性反應乙節，亦有台南縣警察局新營分局95年度毒品人口
    尿液檢驗名冊及長榮大學尿液檢驗確認報告各1紙在卷可資
    佐證（見本院卷頁29、30），足認證人丙○○確係一有長期
    施用第一級毒品習慣之人。
  二次查，證人丁○○自95年10月中起至95年11月17日止，多次
    施用第一級毒品海洛因，而於95年11月19日下午，以其所有
    之00000000000號行動電話撥打0000000000號行動電話而與
    姓名不詳之成年男子「彰仔」聯絡，由「彰仔」輾轉聯絡被
    告，其於當日下午4時5分許，在臺南縣新營市○○路新民國
    民小學前，以5張100元之紙鈔共500元，向被告購買第一級
    毒品海洛因一包，隨後於同日下午4時10分許，在臺南縣新
    營市○○路60號前經警逮捕，扣得購自被告之第一級毒品海
    洛因一包等事實，業據證人丁○○於警詢及檢察官偵查時證
    稱在卷（見警卷頁15至27、偵查卷頁16至19）。又證人丁○○於89年間，即因施用毒品案件，經法院裁定強制戒治，於
    89 年10月24日執行完畢，亦有全國施用毒品案件紀錄表一
    紙可佐（見偵查卷頁65），又證人丁○○經警逮捕當日對其
    採尿送驗後，其尿液確呈嗎啡陽性反應乙節，亦有臺南縣警
    察局新營分局95年度毒品人口尿液檢驗名冊及長榮大學尿液
    檢驗確認報告1紙在卷可資佐證（見偵查卷頁77至78），足
    認證人丁○○確係一有長期施用第一級毒品習慣之人。
  三又揆諸證人即逮捕被告之臺南縣警察局新營分局警員許振坤
    於檢察官偵查時證稱：95年11月19日因接獲情報，知悉有人
    在臺南縣新營市○○路60號附近販賣毒品，即至該處埋伏，
    見到丁○○騎腳踏車至該處套房前等人，並打電話，後來有
    人應門，丁○○進到套房內，與該人有交付動作，待丁○○
    離開後，其與警員黃國凍即向前對丁○○盤查，並在丁○○
    身上扣到海洛因一包，過了20分鐘後，請丁○○再打電話給
    甲○○表示要買毒品，不久見到甲○○騎機車回來，渠等即
    對被告盤查，在被告後口袋發現一個小皮包，皮包內有毒品
    ．．．，將甲○○帶回派出所作筆錄時，甲○○的行動電話
    響，其拿起接聽後，對方說要東西，其與對方約在八方雲集
    鍋貼店前，後來那人再撥打甲○○電話後，其再上前對撥打
    電話之人盤查，那人叫丙○○等語（見偵查卷頁83至84），
    可知本案司法警察係因先查獲證人丁○○所持有毒品係購自
    被告，請證人丁○○配合而誘捕偵查查獲被告，再因丙○○
    欲購買毒品而撥打被告行動電話而循線查獲證人丙○○曾向
    被告購毒品之事實，要可認定。
  四茲審酌證人丙○○、丁○○長期施用第一級毒品海洛因，並
    互核參酌證人丙○○、丁○○之證述內容，均其就買毒之時
    間、地點、次數、金額及賣毒之人，事後經警查獲之過程等
    重要販賣毒品構成要件事實，均供證至詳，亦合於經驗法則
    ，更與證人許振坤證述逮捕及查獲過程相符，自足堪採信。
    又扣案如附表所載之毒品，分別經送法務部調查局以氣相層
    析質譜儀分析法鑑定，含有第一級毒品海洛因成分一節，亦
    有如附表所載鑑定書各一紙在卷可資佐證（見本院卷頁51）
    ，並有扣案行動電話1支、現金500元，被告之犯行，要可認
    定。至於經警委請丁○○向被告佯稱欲購買第一級毒品海洛
    因而以釣魚方式逮捕被告，該次行為因證人丁○○與被告主
    觀上並未就販賣毒品交易價格為意思之合致，尚未臻於行為
    之著手，此部分自不成立犯罪，併此敘明。
  五又被告雖一再辯稱未販賣毒品海洛因予丁○○，交予丙○○
    毒品是因二人合資購買云云。惟查：
    (一)被告於檢察官95年12月20日偵查時，亦供稱：其在黃冠彰
      租屋處居住，有人打電話給他要買海洛因，黃冠彰不想下
      去，就會拿海洛因叫其送到租屋處樓下交打電話買海洛因
      之人，其拿海洛因給丁○○一次，並收取500元，收到之
      500元到樓上就交給黃冠彰了．．．．等語（見偵查卷頁
      95），核與前開證人許振坤證述其見聞證人丁○○向被告
      購買毒品，進而逮捕證人丁○○之情節相符。又被告於95
      年11月20日檢察官偵查時亦供稱：在公園路被查獲時，是
      與丁○○約在該處見面，因丁○○要拿還款，．．，曾有
      一名「何仔」將毒品交由其轉交給丁○○，其均是以0936
      的門號撥打「何仔」0930之電話聯絡，扣案的行動電話是
      「何仔」的，「何仔」有時會因此便宜賣其毒品海洛因．
      ．．等語（見偵查卷頁11至13），與證人丁○○證述其聯
      絡綽號「彰仔」男子後，由被告交付毒品並收款，事後證
      人配合司法警察誘出被告進而逮捕被告之情節，均互核相
      符。足認被告辯稱未販賣毒品予證人丁○○云云，顯係卸
      責之詞，不足採信。
    (二)再者，證人丙○○向被告購買第一級毒品海洛因二次，每
      次均係1000元購買一小包，購買前利用電話聯絡約定時、
      地後而向被告購買，95年11月19日當日欲向被告購買第一
      級毒品海洛因而撥打被告所持有之電話，然因警佯為接聽
      ，遭警誘至約定地點並帶回警局進而查獲等情節，業據證
      人丙○○於警詢及檢察官偵查中證稱詳綦，核與證人許振
      坤證述查獲之過程相符，並有證人丙○○使用之行動電話
      通聯紀錄一紙在為可資佐證，足認證人丙○○警詢及偵查
      中之證述確係出於真實，應可採信，而揆諸證人丙○○之
      證述內容可知，其均係向被告購買毒品，並無與被告合資
      購買毒品情節，足認被告一再辯稱其與證人丙○○合資購
      買，並非販賣云云，不足採信。
    (三)又證人丙○○於本院審理時翻異前詞，具結證稱：95年11
      月19日打電話給被告係要被告一起去購買毒品，以前曾與
      被告一起購買毒品二次，每次均係1000元，由被告與另一
      位藥頭接洽，其在旁邊看．．．，在警察局及檢察官面前
      所說的並不實在．．．，為警查獲當天打電話給被告，是
      警察接的，當天被警察逮捕，警察告以若不配合供稱係向
      被告買的，將移送地檢署，因為在警局筆錄已這樣說了，
      所以在檢察官面前也做同樣的供述等語（見本院96年6月
      26日審判筆錄）。惟查：
      1.證人丙○○就檢察官對其訊問時並未對其以任何不正方
        法取供一節，業據其自承在卷（見本院96年6月26日審
        判筆錄），足認其於檢察官偵查時並未受到不正方法之
        訊問，要可認定。
      2.次查，參諸證人丙○○警詢筆錄之訊問日期是95年11月
        19 日、11月20日，而檢察官偵查筆錄訊問期日為95年
        12月15日，二份筆錄訊問期日相距長達約25日以上，果
        若司法警察確有對證人丙○○為脅迫或其他不正之方法
        訊問，其脅迫或不正方法訊問之壓力亦將漸隨期間之延
        長而遞減，易言之，縱然司法警察曾對證人丙○○不正
        方法訊問，對證人丙○○所帶來之精神壓力影響，將不
        致延續至時間長達25日以後、訊問地點易為檢察署偵訊
        庭，亦即時間、空間均大相逕庭之檢察官偵訊程序，由
        此更可堪認證人丙○○於檢察官偵查時所為之供述是出
        於自由意識下所為之陳述，要可認定。
      3.本院觀諸證人丙○○於檢察官偵訊時之陳述係出於自由
        意識下所為，且核與事實相符，而揆諸證人丙○○於警
        詢中之供述與檢察官偵訊之供述，無論就購買毒品之時
        、地、款項、聯絡方式、出賣人即被告等販賣毒品之重
        要構成要件事實均互核相符，足認證人丙○○於警詢中
        之供述亦係於自由意識下所為之陳述，要可採為事實認
        定之基礎。再者，依卷證資料亦查無司法警察有對證人
        丙○○有不正方法之訊問，從而，證人丙○○於本院審
        理時翻異前詞，改稱受警脅迫等陳述內容即虛偽不實，
        自不足採為對被告有利之認定，併此敘明。
  六綜上所述，應認本件事證明確，被告共同販賣第一級毒品海
    洛因之犯行可以認定，應依法論科。
肆、論罪科刑：
  一查被告與成年男子「彰仔」，接受他人交付之價款而交付毒
    品海洛因，並具有互為對價之關係，應係販賣第一級毒品之
    行為，核其所為，係犯毒品危害防制條例第4條第1項之罪。
    又按刑事法若干犯罪行為態樣，本質上原具有反覆、延續實
    行之特徵，立法時既予特別歸類，定為犯罪構成要件之行為
    要素，則行為人基於單一之意思決定，在密切接近之一定時
    、地持續實行之數次行為，倘依社會通念，於客觀上認為符
    合一個反覆、延續性之行為觀念者，於刑法評價上，即應僅
    成立一罪。學理上所稱「集合犯」之職業性、營業性或收集
    性等具有重複特質之犯罪均屬之，例如經營、從事業務、收
    集、販賣、製造、散布等行為概念者是。查本件被告於95年
    11月間，販賣第一級毒品海洛因予丙○○二次，與「彰仔」
    販賣第一級毒品海洛因予丁○○一次，販賣地點均在臺南縣
    新營市，其為達到其營利之目的，而在密切接近之一定時間
    及空間內反覆為之，應係出於一個犯罪決意而認為係包括的
    一罪；又被告於95年11月19日下午4時5分許出賣毒品予丁○○之行為，與「彰仔」有犯意聯絡及行為之分擔，應依刑法
    第二十八條論以共同正犯。又被告有如事實欄所載之前科，
    其於有期徒刑執行完畢後，再犯本罪，為累犯，應依刑法第
    47條第1項累犯之規定加重其刑。惟因販賣第一級毒品罪之
    法定刑度為死刑、無期徒刑，依刑法第六十四條第一項、第
    六十五條第一項規定，不得加重其刑，故不予加重。又其販
    賣毒品前，持有毒品之低度行為已為販賣之高度行為吸收，
    均不另論罪。
  二量刑之參考：
    (一)茲審酌被告已有犯罪前科，就本案構成累犯，素行不佳，
      又再犯本罪，足認並無悔意，被告明知海洛因危害人體健
      康，影響家庭、社會治安至深且鉅，為牟一己私利，不惜
      違法犯禁，販賣毒品，助長毒品泛濫，毒害國人健康，難
      以估計等情，具徵其犯行實不足以引起一般同情，及於本
      院審理時翻異前詞，顯無悔意，犯後態度不佳等一切情狀
      ，量處如主文所示之刑，並依刑法第37條第1項宣告褫奪
      公權終身。
    (二)起訴意旨雖以被告到案後自白犯行，犯後態度良好，尚悔
      悟，因染有毒癮、無資力購買毒品始販賣毒品，惡性非重
      ，請求本院從輕量處有徒刑十五年等語前來。惟本院經考
      慮再三，仍認被告之行為在客觀上尚不足以引起一般同情
      ，以量處如主文所示之刑適當，茲分敘如下：
      1.判決先例：
        (1)刑法第五十九條規定犯罪情狀顯可憫恕，認科最低度
          刑仍嫌過重者，得酌量減輕其刑，固為法院得自由裁
          量之事項，然並非漫無限制，必須犯罪另有特殊之原
          因與環境，在客觀上足以引起一般同情，認為即予宣
          告法定最低度刑，猶嫌過重者，始有其適用。是法院
          為此項裁量減輕時，必須就被告全部犯罪情狀在客觀
          上是否足以引起社會上一般人之同情而可憫恕之情形
          ，予以審酌，並於判決理由內詳加說明，方為適法。
          最高法院96年度台上3267號判決要旨可資參酌。
        (2)按量刑固屬法院自由裁量之職權，然仍應受比例原則
          等法則之拘束，並非可恣意為之，致礙及公平正義之
          維護，必須兼顧一般預防之普遍適應性與具體個案特
          別預防之妥當性，始稱相當。而刑法第五十九條之酌
          量減輕其刑，必於犯罪之情狀，在客觀上足以引起一
          般同情，認為即予宣告法定低度刑期，猶嫌過重者，
          始有其適用；至於被告無前科、家境貧困、肢體殘障
          、坦白犯行，犯罪所得低微等情狀，僅可為法定刑內
          從輕科刑之標準，不得據為酌量減刑之理由。最高法
          院94年度台上字第9號判決要旨可資參酌
        (3)按刑法第五十九條之酌量減輕其刑，必須犯罪有特殊
          之原因，在客觀上足以引起一般之同情，認為即予宣
          告法定最低度刑期仍嫌過重者始有其適用。依原判決
          所載上訴人有多次施用毒品前科，素行不良，販賣之
          海洛因足以導致施用者產生精神障礙、性格異常之身
          心，戕害國人身體健康，且有危害社會安全之虞，惡
          性非輕等情形，則上訴人如確有連續販賣海洛因予他
          人之事實，在客觀上尚有何憫恕之可言？乃原判決竟
          以販賣毒品所得僅一萬四千元為由，引用刑法第五十
          九條為酌予減輕其刑之論據，適用法則，自難謂合。
          最高法院92年度台上字第3020號判決要旨可資參酌。
      2.揆諸上開最高法院判決要旨可知，被告有無前科、家境
        是否貧困、有無坦白犯行，犯罪所得是否低微等情狀，
        均僅可為刑法第五十七條法定刑內從輕科刑之標準及審
        酌之事項，尚不得據為酌量減刑之理由，必須犯罪另有
        特殊之原因與環境，亦即必須兼顧一般預防之普遍適應
        性與具體個案特別預防之妥當性，始可適用刑法第五十
        九條之酌減，先予敘明。經查，非法施用第一級毒品海
        洛因足以導致施用者產生精神障礙、性格異常之身心，
        戕害國人身體健康，且有危害社會安全之虞，販賣毒品
        之行為自屬國際公敵，惡性非輕，則本案被告雖數次販
        賣海洛因予他人、所得為二千五百元之事實，在客觀上
        實難認定有何具體值得憫恕之處，甚至犯後一再否認犯
        行，毫無悔意，本院仍認為尚無適用刑法第五十九條減
        刑之規定，以與其他同罹重罪而坦承犯行，避免浪費無
        謂司法資源之情況相區別，併此敘明。
  三沒收部分：
    (一)附表編號一、二之海洛因，依應依毒品危害防制條例第十
      八條第一項前段，宣告沒收銷燬之，被告販賣毒品之所得
      共2500元，其中500元業已扣案，依毒品危害防制條例第
      十九條第一項，宣告沒收，至於未扣案之販毒所得2000元
      如全部或一部不能沒收時，以其財產抵償之。又扣案行動
      電話一支0000000000號，係共犯「彰仔」所有、交被告使
      用於聯絡毒品交易所用之物，業據其供明在卷，係供販賣
      毒品所用之工具，亦應依毒品危害防制條例第19條第1項
      就被告宣告沒收。
  四至於證人丙○○於本院審理時，就本案案情有重要關係事項
    為虛偽陳述，涉有偽證罪嫌，本院將依職權移由檢察官另行
    偵辦，併此敘明。
據上論斷，應依刑事訴訟法第299條第1項前段，毒品危害防制條
例第4條第1項、第18條第1項前段、第19條第1項，刑法第11條前
段、第28條、第37條第1項、第47條第1項，判決如主文。
本案經檢察官王惠芬偵查後提起公訴；檢察官乙○○到庭執行職
務。
中　　華　　民　　國　　96　　年　　7 　　月　　10　　日
　　　　　　　　　刑事第二庭    審判長法　官　蘇義洲
                                      法  官  徐文瑞
                                      法  官  洪士傑
以上正本證明與原本無異。
如不服本判決應於收受本判後10日內向本院提出上訴書狀，並應
敘述具體理由。如未敘述上訴理由者，應於上訴期間屆滿後20日
內向本院補提理由書狀（均須按他造當事人之人數附繕本）「切
勿逕送上級法院」。
  　　　　　　　　　　　　　　　書記官　王政煌
中　　華　　民　　國　　96　　年　　7 　　月　　11　　日
附錄本判決論罪科刑法條：
毒品危害防制條例第4條第1項：
製造、運輸、販賣第一級毒品者，處死刑或無期徒刑；處無期徒
刑者，得併科新臺幣1千萬元以下罰金。
 附表
┌──┬──────────────┬─────────┬─────┐
│編號│物品                        │數量              │備註      │
├──┼──────────────┼─────────┼─────┤
│一  │第一級毒品海洛因            │一包 (淨重0.04公克│法務部調查│
│    │                            │，空包裝袋重0.28公│局96.2.16 │
│    │                            │克)               │調科壹字第│
│    │                            │                  │0000000000│
│    │                            │                  │0號鑑定通 │
│    │                            │                  │知書（本院│
│    │                            │                  │卷第50頁）│
│    │                            │                  │          │
├──┼──────────────┼─────────┼─────┤
│二  │第一級毒品海洛因            │三包 (共淨重0.19公│法務部調查│
│    │                            │克，空包裝袋重0.79│局96.2.16 │
│    │                            │公克)             │調科壹字第│
│    │                            │                  │0000000000│
│    │                            │                  │0號鑑定通 │
│    │                            │                  │知書（本院│
│    │                            │                  │卷第51頁）│
│    │                            │                  │          │
└──┴──────────────┴─────────┴─────┘
